【裁判字號】    99,聲,2049
【裁判日期】    990729
【裁判案由】    聲明異議
【裁判全文】
臺灣桃園地方法院刑事裁定              99年度聲字第2049號
異  議  人
即  受刑人  甲○○
上列聲明異議人即受刑人因竊盜案件，對於檢察官之執行指揮命
令，聲明異議，本院裁定如下：
    主  文
聲明異議駁回。
    理  由
一、聲明異議意旨：詳如附件聲請狀所載。
二、按受刑人或其法定代理人或配偶，以檢察官執行之指揮為不
    當者，得向諭知該裁判之法院聲明異議，刑事訴訟法第484
    條定有明文。次按犯最重本刑為5 年以下有期徒刑以下之刑
    之罪，而受6 個月以下有期徒刑或拘役之宣告者，得以新臺
    幣1 千元、2 千元或3 千元折算1 日，易科罰金。但確因不
    執行所宣告之刑，難收矯正之效，或難以維持法秩序者，不
    在此限，刑法第41條第1 項亦有明定。準此，有期徒刑或拘
    役得易科罰金之案件，法院所諭知者，僅係易科罰金之折算
    標準而已，至於是否准予易科罰金，乃賦予執行檢察官就個
    案依前開法律規定裁量之權限，亦即執行檢察官應判斷受刑
    人如不接受有期徒刑或拘役之執行，是否難收矯正之成效或
    難以維持法秩序，以作為其裁量是否准予易科罰金之憑據，
    非謂法院一有易科罰金折算標準之諭知，執行檢察官即毫無
    例外均須准予易科罰金。而所謂「難收矯正之效」及「難以
    維持法秩序」，均屬不確定法律概念，乃立法者藉以賦與執
    行檢察官得依具體個案，考量犯罪特性、情節及受刑人個人
    特殊事由，審酌應否准予易科罰金之裁量權。檢察官此項裁
    量權之行使，僅於發生裁量瑕疵之情況時，法院始有介入審
    查之必要，否則仍應儘量尊重執行檢察官裁量權之行使，先
    予敘明。
三、經查：
（一）異議人即受刑人甲○○因加重竊盜案件，經本院以98年度
      審易字第1787號判決判處有期徒刑6 月、6 月，如易科罰
      金，均以新臺幣1 千元折算1 日，並於99年3 月31日確定
      ，此有上開判決及臺灣高等法院被告前案紀錄表各1 份在
      卷可稽，自堪信為真實。而受刑人前向臺灣桃園地方院檢
      察署就其上揭應執行之刑聲請易科罰金，經該署執行檢察
      官於99年6 月4 日審酌異議人於該案犯竊盜2 罪，各處有
      期徒刑6 月，僅定應執行有期徒刑6 月，又另犯竊盜罪，
      經臺灣臺中地方法院以98年度易字第1483號判處有期徒刑
      8 月，被告多次加重竊盜犯行，認如不予發監執行所宣告
      之刑，顯難以收矯正之效，乃依刑法第41條第1 項但書規
      定，不准易科罰金等情，此有臺灣桃園地方法院檢察署聲
      請易科罰金案件審核表1 紙附卷可按，並經本院調取臺灣
      桃園地方法院檢察署99年度執字第6473號執行卷宗核閱無
      訛。
（二）是臺灣桃園地方法院檢察署執行檢察官於審查是否准予受
      刑人易科罰金時，審酌上情後認受刑人所犯本案所處之有
      期徒刑，如准予易科罰金，難收矯正之效，且難以維持法
      秩序，而不准易科罰金，未見其行使法律賦予指揮刑事案
      件執行之裁量權，有何逾越法律授權、專斷或將與事件無
      關之因素考慮在內等濫用權力之情事，自難認有何執行指
      揮違法或不當之情形。
（三）且刑法第41條第1 項但書所謂「難收矯正之效」、「難以
      維持法秩序」等，乃係立法者賦予執行檢察官能依具體個
      案，考量犯罪特性與情節及受刑人個人之特殊事由，據以
      審酌應否准予易科罰金。是以法律賦予執行檢察官此項裁
      量權，僅在發生裁量瑕疵之情況時，法院始有介入審查之
      必要。從而受刑人倘合於刑法第41條第1 項但書規定情形
      ，即應不准許易科罰金，至受刑人有無因身體、教育、職
      業、家庭之關係或其他正當事由，執行顯有困難之情形，
      即不須列入考量。異議人辯稱其因家庭因素，入監執行顯
      有困難云云，然本件執行檢察官於執行處分時，已具體說
      明不准易科罰金之具體理由，且未有逾越法律授權、專斷
      等濫用權力之情事，縱異議人有因上揭因素執行顯有困難
      等情非虛，然其既有前述倘不執行所宣告之刑，則難收矯
      正之效之情形，檢察官因而駁回受刑人易科罰金之聲請，
      即無不合。
四、綜上所述，受刑人既有前述倘不執行所宣告之刑，則難收矯
    正之效之情形，揆諸前揭說明，臺灣桃園地方法院檢察署檢
    察官上揭所為不得易科罰金之執行處分，即無不當，亦無何
    違誤之處，異議人猶執前詞聲明異議，為無理由，應予駁回
    。
五、依刑事訴訟法第484條、第486 條，裁定如主文。
中    華    民    國    99    年    7     月    29    日
                  刑事第八庭    法  官  張明儀
以上正本證明與原本無異。
如不服本裁定，應於裁定送達後5 日內向本院提出抗告狀。
                                書記官  邱仲騏
中    華    民    國    99    年    8     月    2     日

司法院資訊處製作；財團法人民間司法改革基金會備份。
